【裁判字號】    99,訴,391
【裁判日期】    990618
【裁判案由】    違反毒品危害防制條例等
【裁判全文】
臺灣嘉義地方法院刑事判決               99年度訴字第391號
公  訴  人  臺灣嘉義地方法院檢察署檢察官
被      告  甲○○
上列被告因違反毒品危害防制條例等案件，經檢察官提起公訴（
99年度毒偵字第124 、130 、375 、556 號、99年度偵字第2049
、2953號），因被告於本院準備程序中就被訴事實為有罪之陳述
，經本院裁定由受命法官獨任以簡式審判程序審理，判決如下：
    主  文
甲○○所犯如附表所示之罪，均累犯，各處如附表所示之刑，應
執行有期徒刑貳年拾月，扣案之手套壹雙沒收之。
    犯 罪 事 實
一、甲○○前因施用毒品案件，經本院以89年度毒聲字第1899號
    裁定送強制戒治，嗣經本院裁定停止戒治，所餘期間付保護
    管束，於民國90年6 月12日停止處分出所，嗣經本院以90年
    度毒聲字第911 號裁定撤銷保護管束，令入戒治處所施以強
    制戒治，於91年5 月20日執行完畢。於前開強制戒治執行完
    畢釋放後5 年內，(1)復因施用毒品案件，經本院以93年度訴
    字第442 號判處有期徒刑9 月確定。另因竊盜等案件，經本
    院以94年度易字第127 號、94年度嘉簡字第749 號、94年度
    訴字第699 號分別判處有期徒刑7 月、3 月、4 月確定，與
    第1 罪裁定定應執行有期徒刑1 年9 月，經裁定減刑並定應
    執行有期徒刑10月又15日；(2)因施用毒品案件，經本院以96
    年度訴字第88、389 號分別判處有期徒刑5 月、9 月、9 月
    確定，嗣經裁定減刑並定應執行有期徒刑9 月確定；(3)再因
    竊盜案件，經本院以96年度易字第238 號判處有期徒刑6 月
    、6 月、6 月，經減刑後定應執行有期徒刑8 月確定；因施
    用毒品案件，經本院以96年度訴字第476 號判處有期徒刑8
    月，減為有期徒刑4 月確定，因竊盜案件，經本院以96年度
    朴簡字第365 號判處有期徒刑5 月確定，與上開竊盜3 罪、
    施用毒品案件定應執行有期徒刑1 年2 月確定。上開(1)(2)(3)
    等罪接續執行，於98年5 月8 日縮短刑期執行完畢。
二、詎其仍未戒除毒癮，復分別基於施用第一級毒品海洛因之犯
    意，於附表編號1 、2 、3 所示時地，各施用第一級毒品海
    洛因1 次（時間、地點、方式詳如附表編號1 、2 、3 所示
    ）。嗣分別經其同意採尿送驗，附表編號1 、3 部分均呈可
    待因、嗎啡陽性反應，附表編號2 部分呈嗎啡陽性反應，而
    查悉上情。另基於意圖為自己不法之所有，於附表編號4 、
    5 、6 所示之時地，分別竊取侯政佑、邱天益、侯儀和（攜
    帶兇器犯之）等人之財物（時間、地點、方式、對象及財物
    均詳如附表編號4 、5 、6 所示）。嗣99 年2月28日凌晨0
    時50分許，甲○○以機車搭載竊得之力虎牌中型耕耘機行經
    台19線公墓前，為警攔查時，丟棄該耕耘機後逃逸；另於附
    表編號6 所示時地甲○○竊得物品後，行經嘉義縣朴子市新
    寮里台19線產業道路某處，不慎摔落水溝，並將人力拖板車
    遺留於附表編號6 之行竊現場，為警循線查獲。
三、案經嘉義縣警察局水上分局、朴子分局報告臺灣嘉義地方法
    院檢察署檢察官偵查起訴。
    理  由
一、本件被告甲○○所犯，非死刑、無期徒刑、最輕本刑為3 年
    以上有期徒刑之罪，或高等法院管轄第一審案件，其於準備
    程序進行中，就被訴事實為有罪之陳述，經本院告知簡式審
    判程序之旨，並聽取檢察官及被告之意見後，裁定進行簡式
    審判程序。
二、上開事實，業經被告於本院審理時自白不諱，所犯附表編號
    1 至3 所示之罪部分，並有臺灣檢驗科技股份有限公司99年
    1 月12日、99年2 月9 日、99年3 月16日出具濫用藥物尿液
    檢驗報告、真實姓名對照表（水A148、水A20 、朴048 ）各
    1 份在卷可稽；另所犯附表編號4 至6 之罪部分，復與證人
    即被害人侯政佑、邱天益、侯儀和於警詢之證述相符，且有
    照片14張、扣押書、贓物認領保管單3 份在卷可稽，復有手
    套1 雙扣案可憑，足認被告之任意性自白與事實相符，應堪
    採信。
三、復按施用第一、二級毒品為犯罪行為，毒品危害防制條例第
    10條定有處罰明文。故施用第一、二級毒品者，依前揭規定
    本應科以刑罰，惟基於刑事政策，對合於一定條件之施用者
    ，則依同條例第20條、第23條之規定，施以觀察、勒戒或強
    制戒治之保安處分。又毒品危害防制條例第20條、第23條將
    施用毒品之刑事處遇程序，區分為「初犯」及「5 年內再犯
    」、「5 年後再犯」。依其立法理由之說明：「初犯」，經
    觀察、勒戒或強制戒治後，應為不起訴處分或不付審理之裁
    定；經觀察、勒戒或強制戒治執行完畢釋放後，「5 年內再
    犯」者，因其再犯率甚高，原實施之觀察、勒戒及強制戒治
    既已無法收其實效，爰依法追訴或裁定交付審理。至於經觀
    察、勒戒或強制戒治執行完畢釋放後，「5 年後再犯」者，
    前所實施之觀察、勒戒或強制戒治已足以遮斷其施用毒品之
    毒癮，為期自新及協助其斷除毒癮，仍適用「初犯」規定，
    先經觀察、勒戒或強制戒治之程序。從而依修正後之規定，
    僅限於「初犯」及「5 年後再犯」2 種情形，始應先經觀察
    、勒戒或強制戒治程序。倘被告於5 年內已再犯，經依法追
    訴處罰，縱其第3 次（或第3 次以上）再度施用毒品之時間
    ，在初犯經觀察、勒戒或強制戒治執行完畢釋放5 年以後，
    已不合於「5 年後再犯」之規定，且因已於「5 年內再犯」
    ，顯見其再犯率甚高，原實施觀察、勒戒或強制戒治，已無
    法收其實效，即應依該條例第10條處罰（最高法院95年5 月
    9 日第7 次、97年度第5 次刑事庭會議決議參照）。本件被
    告前因施用毒品案件，經本院以89年度毒聲字第1899號裁定
    送強制戒治，嗣經本院裁定停止戒治，所餘期間付保護管束
    ，於90年6 月12日停止處分出所，嗣經本院以90年度毒聲字
    第911 號裁定撤銷保護管束，令入戒治處所施以強制戒治，
    於91年5 月20日執行完畢，有臺灣高等法院被告前案紀錄表
    各1 份在卷可按。是被告於前開強制戒治執行完畢釋放後5
    年內再犯施用毒品之罪，且經依法追訴處罰，並因本件為3
    犯以上施用毒品之罪，顯見其再犯率甚高，原實施強制戒治
    ，已無法收其實效，應依法處罰。從而，本件事證明確，被
    告犯行足堪認定，應依法論科。
四、按刑法第321 條第1 項第3 款之攜帶兇器竊盜罪，係以行為
    人攜帶兇器竊盜為其加重條件，此所謂兇器，其種類並無限
    制，凡客觀上足對人之生命、身體、安全構成威脅，具有危
    險性之兇器均屬之，且祇須行竊時攜帶此種具有危險性之兇
    器為已足，並不以攜帶之初有行兇之意圖為必要（最高法院
    79年臺上字第5253號判例意旨參照）。本件被告就附表編號
    6 所示行竊時所攜帶之螺絲起子1 支，雖未扣案，惟既為一
    般之螺絲起子，且經被告持以行竊，業經被告於警詢時供述
    明確，堪認客觀上為足以殺傷人生命、身體之器械，顯為具
    有危險性之兇器。核被告就附表編號1 至3 所為，均係犯毒
    品危害防制條例第10條第1 項之施用第一級毒品罪；就附表
    編號4 、5 所為，均係犯刑法第320 條第1 項竊盜罪，就附
    表編號6 所為，係犯刑法第321 條第1 項第3 款加重竊盜罪
    。被告為各次施用而持有第一級毒品海洛因之低度行為，分
    別為施用之高度行為所吸收，均不另論罪。再其有犯罪事實
    欄所述之前科，於98年5 月8 日縮短刑期執行完畢，有臺灣
    高等法院被告前案紀錄表在卷可稽，其於受徒刑之執行完畢
    後，5 年以內故意再犯本件有期徒刑以上之罪，均為累犯，
    應依刑法第47條第1 項之規定，各加重其刑。
五、爰審酌被告國中肄業之智識程度，曾因施用毒品經裁定強制
    戒治執行完畢，前復多次因施用毒品案件，經本院判刑確定
    ，有臺灣高等法院被告前案紀錄表在卷可稽，仍未能徹底戒
    絕毒品，而再犯本案，顯見其自制力不足，無法擺脫毒品，
    未能體悟施用毒品對自己、家人造成之傷害及社會之負擔，
    惟念及施用毒品本質上係戕害自身健康之行為，為籌措施用
    毒品之金錢，而起意為多起竊盜犯行，侵害被害人等之財產
    法益；惟其犯後坦承犯行，態度尚可，所竊取之財物價值非
    鉅，竊得物品經警查獲而返還被害人等一切情狀，量處如主
    文所示之刑，並定其應執行刑。扣案之手套1 雙，為被告所
    有用以行竊附表編號6 所示之物，業經其陳述在卷（見本院
    卷第42頁），爰依刑法第38條第1 項第2 款之規定沒收之。
    至被告持以行竊之螺絲起子經被告丟棄而未扣案，且非義務
    沒收之物，爰不另為沒收之諭知，附此敘明。
據上論斷，應依刑事訴訟法第273 條之1 第1 項、第299 條第1
項前段，毒品危害防制條例第10條第1 項，刑法第11條前段、第
320 條第1 項、第321 條第1 項第3 款、第47條第1 項、第38條
第1 項第2 款、第51條第5 款，刑法施行法第1 條之1 第1 項、
第2 項前段，判決如主文。
本案經檢察官曹合一到庭執行職務。
中    華    民    國    99    年    6     月    18    日
                  刑事第四庭  法  官  梁淑美
以上正本證明與原本無異。
如不服本判決應於收受判決後10日內向本院提出上訴書狀，並應
敘述具體理由；其未敘述上訴理由者，應於上訴期間屆滿後20日
內向本院補提理由書（均須按他造當事人之人數附繕本）「切勿
逕送上級法院」。告訴人或被害人如對於本判決不服者，應具備
理由請求檢察官上訴，其上訴期間之計算係以檢察官收受判決正
本之日期為準。
中    華    民    國    99    年    6     月    18    日
                              書記官  林金福
附錄本判決論罪科刑法條全文
毒品危害防制條例第10條
施用第一級毒品者，處6月以上5年以下有期徒刑。
施用第二級毒品者，處 3 年以下有期徒刑。
中華民國刑法第320條
（普通竊盜罪、竊佔罪）
意圖為自己或第三人不法之所有，而竊取他人之動產者，為竊盜
罪，處5  年以下有期徒刑、拘役或 5 百元以下罰金。
意圖為自己或第三人不法之利益，而竊佔他人之不動產者，依前
項之規定處斷。
前二項之未遂犯罰之。
中華民國刑法第321條
（加重竊盜罪）
犯竊盜罪而有左列情形之一者，處 6 月以上、 5 年以下有期徒
刑：
一、於夜間侵入住宅或有人居住之建築物、船艦或隱匿其內而犯
    之者。
二、毀越門扇、牆垣或其他安全設備而犯之者。
三、攜帶兇器而犯之者。
四、結夥三人以上而犯之者。
五、乘火災、水災或其他災害之際而犯之者。
六、在車站或埠頭而犯之者。
前項之未遂犯罰之。
附表
┌──┬────────┬──────────┬─────────┐
│編號│時間及地點      │方式                │所犯之罪及所處之刑│
├──┼────────┼──────────┼─────────┤
│1   │98年12月23日下午│以海洛因摻水後置入針│施用第一級毒品，累│
│    │3 時許，在嘉義縣│筒注射第一級毒品海洛│犯，處有期徒刑捌月│
│    │太保市頂港子墘5 │因1次。             │。                │
│    │鄰3-29號住處內。│                    │                  │
├──┼────────┼──────────┼─────────┤
│2   │99年1 月18日晚上│以海洛因摻水後置入針│施用第一級毒品，累│
│    │8 時許，在嘉義縣│筒注射第一級毒品海洛│犯，處有期徒刑捌月│
│    │太保市頂港子墘5 │因1次。             │。                │
│    │鄰3-29號住處內。│                    │                  │
├──┼────────┼──────────┼─────────┤
│3   │99年2 月20日晚上│以海洛因摻水後置入針│施用第一級毒品，累│
│    │8 時許，在嘉義縣│筒注射第一級毒品海洛│犯，處有期徒刑捌月│
│    │太保市頂港子墘5 │因1次。             │。                │
│    │鄰3-29號住處內。│                    │                  │
├──┼────────┼──────────┼─────────┤
│4   │99年2 月28日凌晨│騎乘車牌號碼QL7-339 │犯竊盜罪，累犯，處│
│    │0 時許，在嘉義縣│號機車至左揭地址後，│有期徒刑肆月。    │
│    │太保市安仁里32之│徒手竊取侯政佑所有置│                  │
│    │12 號 旁鐵皮屋  │放停放該處自用小貨車│                  │
│    │                │上之力虎牌中型耕耘機│                  │
│    │                │1台 （引擎號碼：    │                  │
│    │                │GＺ0000000000號）    │                  │
├──┼────────┼──────────┼─────────┤
│5   │99年3 月21日凌晨│騎乘車牌號碼QL7-339 │犯竊盜罪，累犯，處│
│    │0 時10分許，在嘉│號機車至左揭地址後，│有期徒刑肆月。    │
│    │義縣太保市安仁里│徒手竊取邱天益所有置│                  │
│    │8號 前          │放該址門口之2 輪人力│                  │
│    │                │拖板車1台。         │                  │
├──┼────────┼──────────┼─────────┤
│6   │99年3 月21日凌晨│騎乘車牌號碼QL7-339 │犯攜帶兇器竊盜罪，│
│    │0 時30分許，在嘉│號機車並攜帶前開竊得│累犯，處有期徒刑捌│
│    │義縣太保市安仁里│之人力拖板車至左揭地│月，扣案之手套1 雙│
│    │604之4號前      │址後，穿戴手套，並持│沒收之。          │
│    │                │客觀上可供兇器使用之│                  │
│    │                │螺絲起子1 支，竊取侯│                  │
│    │                │儀和所有之電纜線3 捆│                  │
│    │                │（長約300 公尺）、抽│                  │
│    │                │水馬達1 具。        │                  │
└──┴────────┴──────────┴─────────┘

司法院資訊處製作；財團法人民間司法改革基金會備份。
